【裁判字號】    90,上訴,1368
【裁判日期】    901113
【裁判案由】    懲治走私條例
【裁判全文】
臺灣高等法院高雄分院刑事判決          九十年度上訴字第一三六八號
    上  訴  人
    即  被  告  甲○○
    選任辯護人  洪條根律師
                周君強律帥
右上訴人因懲治走私條例案件，不服臺灣高雄地方法院八十八年度訴字第二四一八號
中華民國九十年六月廿九日第一審判決（起訴案號：臺灣高雄地方法院檢察署八十八
年度偵字第二二０八五號），提起上訴，本院判決如左：
      主      文
原判決關於甲○○部分撤銷。
甲○○共同運送私運管制物品進口逾公告數額之走私物品，處有期徒刑伍月，如易科
罰金，以佰元折算壹日。未稅洋菸大衛杜夫牌拾玖萬伍仟貳佰捌拾包均沒收。
      事      實
一、甲○○係新海運輸股份有限公司（下稱新海公司）契約之貨櫃車司機，駕駛車牌
    號碼ＫＲ－二八九號拖引車，負責載運新海公司之轉運貨櫃。緣一不詳姓名年籍
    之林姓成年人，冒用台北市尚理貿易公司名義申報機油進口為由，自美國進口二
    只貨櫃，夾藏完稅價格超過新台幣（下同）十萬元之未稅洋菸，其中櫃號ＨＪＣ
    Ｕ0000000號貨櫃，夾藏大衛杜夫牌洋菸十九萬五千二百八十包（完稅價
    格四百七十七萬四千三百七十七元），櫃號ＨＪＣＵ0000000號貨櫃，夾
    藏大衛杜夫牌洋菸十七萬零五百三十包及七星牌洋菸一萬四千七百六十包（完稅
    價格共四百三十七萬七千三百四十五元）。該二只貨櫃於民國（下同）八十八年
    六月九日，載運至高雄港七八號碼頭貨櫃存放場，而由志信運輸倉儲股份有限公
    司（下稱志信公司）承攬轉運。該林姓貨主於八十八年六月八日，即向新海公司
    之貨櫃車調派員陳瑞隆（另經不起訴處分）請託，以該二只貨櫃將於六月十日到
    港，冀能幫忙調派車輛轉運北上，並於同年月十日下午二時許在高雄市○○路加
    油站，交付六萬元與陳瑞隆為報酬。陳瑞隆明知該二只貨櫃有夾藏走私物品，因
    貪念接受委託，而與該林姓貨主基於運送走私物品之犯意聯絡，並於當日下午三
    、四時，向志信公司之貨櫃車調派員駱璟昌（另經不起訴處分）請求將該二只貨
    櫃交由新海公司轉運，而將林姓貨主交付之六萬元中之三萬元，交與駱璟昌為代
    價。駱璟昌於同年月十三日上午己據其公司經理田增源告知該二只貨櫃有問題，
    亦因貪圖該三萬元，而於當日下午三、四時將該二只貨櫃之領櫃單交與陳瑞隆。
    陳瑞隆取得領櫃單後，即指派知情而有運送走私物品犯意聯絡之甲○○，於當日
    下午七時十四分在上述貨櫃存放場，載運上揭櫃號ＨＪＣＵ0000000號貨
    櫃。又因新海公司已無貨櫃車可供調派，另櫃號ＨＪＣＵ0000000號貨櫃
    ，陳瑞隆則交由駱璟昌指派志信公司之貨櫃車司機鄭崇明（已判處罪刑確定）駕
    駛車牌ＫＧ－八八七號拖引車載運。甲○○於當日（八十八年六月十三日）下午
    七時許，在上述七八號碼頭貨櫃存放場，以ＫＲ－二八九號拖引車，載運櫃號Ｈ
    ＪＣＵ－0000000號貨櫃，並搭載該林姓貨主，沿中山高速公路北上，途
    中甲○○依林姓貨主之指示，駛下中山高速公路，至桃園縣一名為山腳下之地點
    ，與鄭崇明駕駛之貨櫃車會合後，再分頭行駛，嗣因發覺有人跟監，未於途中卸
    下走私洋菸，即匆忙北上，於翌（十四）日凌晨二時四十分，將該貨櫃載運至基
    隆市之大宇貨櫃場。嗣於八十八年六月十四日凌晨三時許及當日下午六時，經警
    方分別在基隆市中央貨櫃場前及大宇貨櫃場查獲前揭二只貨櫃，而在鄭崇明載運
    之貨櫃查扣未稅洋菸大衛杜夫牌十七萬零五百三十包及七星牌一萬四千七百六十
    包，在甲○○載運之貨櫃查扣未稅洋菸大衛杜夫牌十九萬五千二百八十包。
二、案由內政部警政署保安警察第三總隊第三大隊移送臺灣高雄地方法院檢察署檢察
    官偵查起訴。
      理      由
一、訊據上訴人即被告甲○○坦承前開載運貨櫃，為警查獲貨櫃內夾藏未稅之走私洋
    菸等事實，而否認有載運走私物品之故意，辯稱：伊係受指派載運貨櫃，不知貨
    櫃內夾藏走私之未稅洋菸，貨櫃車駛下高速公路，是因車輛甚多，在桃園是應林
    姓男子之要求，讓其下車云云。
二、惟查：
  (一)前開二只貨櫃，係冒用尚理貿易公司名義，申報機油進口為由，自美國運輸進口
    ，於八十八年六月九日運抵高雄港七八號碼頭貨櫃存放場，為證人尚理貿易公司
    臺灣分公司業務副理張立瑛及承攬運輸進口之大世紀海運承攬公司總經理李中麟
    於警訊時所陳明，並有中華民國海關艙單及轉運准單等影本附卷可稽（警卷第三
    ０－三二、六一、六二頁）。而被告載運之貨櫃夾藏上述未稅之走私洋菸，緝獲
    時之完稅價格為四百七十七萬四千三百七十七元，此有搜索扣押證明筆錄，基隆
    關查獲洋菸酒報告表等影本在卷足憑（警卷第五六頁、原審卷第二一二頁）。
  (二)該二只貨櫃，係屬志信公司承攬轉運，在未到港之前，有一林姓貨主，以六萬元
    之代價，請託陳瑞隆與志信公司之調派員協調等情，為證人陳瑞隆所供明（警卷
    第七、八頁）。該二只貨櫃係由志信公司承攬轉運，林姓貨主如急需轉運提領，
    理應與志信公司之調派員接洽，乃竟向新海公司之調派員陳瑞隆請託，又致送莫
    須有之六萬元為酬，以常情而論，任何人必知該二只貨櫃有異常，尤以職司調派
    員之專業常識，必知貨櫃內藏有走私物品。是林姓貨主之向陳瑞隆請託，應係利
    用陳瑞隆與志信公司調派員熟悉，洽請志信公司調派員，將該二只貨櫃轉由陳瑞
    隆之新海公司指派能信任之貨櫃車司機轉運甚明。
  (三)證人陳瑞隆受託後，即於當日即八十八年六月十日下午三、四時，與志信公司貨
    櫃車調派員駱璟昌接洽，以三萬元為酬，駱璟昌於同年月十三日上午，已據其公
    司課長田增源告知該二只貨櫃有問題，而因貪圖該三萬元，仍於當（十三）日下
    午三、四時，將該二只貨櫃之領櫃單交與陳瑞隆，陳瑞隆即指派其新海公司之契
    約車司機即被告甲○○載運，被告乃於當日下午七時十四分，至上述貨櫃存放場
    載運櫃號ＨＪＣＵ0000000號貨櫃，並搭載該林姓貨主，沿中山高速公路
    北上等事實，分據證人陳瑞隆、駱璟昌、田增源及被告所供明。
  (四)證人即本案跟監查獲之員警蔡長城於原審證稱：「在八十八年六月十三日之前接
    到線報，線報說二個櫃子有走私的未稅洋菸，自七十八號碼頭出櫃，我們就以櫃
    號為目標在跟監，我們分二組跟監，我負責跟監後面櫃號為二一二一號的貨櫃，
    我在北部福興交流道跟著櫃子下交流道，又跟到桃園地名為山腳下之地，在晚上
    一點時，看見該二只貨櫃在地名山腳下會合，附近有商店，我停在大水溝旁，該
    二只貨櫃會合約二十分鐘後，就分別經不同方向開往山裡，我們準備跟監時，被
    人用車子攔住，看樣子應是他們同黨的人將我們攔住，於是我就跟丟，我就直接
    往大宇貨櫃場，我在中央貨櫃場前，又看見櫃號後面為七五一０號貨櫃，我就攔
    車檢查貨櫃．．．，我又再回到大宇貨櫃場，發現我原先跟監的後面櫃號二一二
    一號貨櫃，已經停在大宇貨櫃場了，當時約清晨五、六點，人不在車上，我有上
    前檢查貨櫃的封條及扣環，均是完整未被破壞切割過，因車子已停在貨櫃場，我
    們無法搜索，於是在隔天我們等到上班時，會同基隆關人員打開貨櫃，檢查後將
    貨櫃交由基隆人員處理．．．．，在跟監時被攔下來，攔我下來的人有問我是否
    為警察，我就否認，我們談了半小時之久，後來另一組同事前來支援我們，攔我
    們下來的人才放我們走，所以可能他們知道被發現了才來不及將香菸調包」等語
    （原審卷第八五－八七頁）。另警員黃建生證稱：「我是跟蹤鄭崇明的車子，鄭
    崇明從高雄上高速公路，到桃園南崁下交流道，後來在桃園的山腳下的大水溝與
    接貨人員會合，後來鄭崇明與甲○○二人所開的二部貨櫃車有在該處會合，因我
    另一組同事蔡長城、夏德勝也在附近跟蹤，是甲○○的車子先到，鄭崇明車子後
    到，．．．我去帶我同事後再到被告會合的地方，被告車子已離開了，後來我又
    上高速公路在林口下交流道，到忠孝路附近就找到貨櫃，因另一組同事蔡長城、
    夏德勝與我們連絡說被告的二部車子是一起走的，同事是跟被告到忠孝路附近，
    用電話與我們連絡的，我們到忠孝路時，看到鄭崇明開貨櫃車往基隆大宇貨櫃場
    的方向開，我們就在被告（鄭崇明）經過中央貨櫃場時攔下鄭崇明」等語（原審
    卷第六四－六五頁）。被告就其在中山高速公路福興交流道下高速公路，沿西濱
    快速道路行駛，又從頭份交流道上高速公路，至桃園又下高速公路到林口，到林
    口後又回到桃園，然後從桃園交流道上高速公路至基隆等語，亦供述明確（本院
    九十年十月十一日訊問筆錄）。
  (五)證人陳瑞隆固供稱並非故意指派被告甲○○載運云云，惟就陳瑞隆自陳於當（十
    三）日下午三、四時開始指派含上開二只貨櫃在內之八只貨櫃，及甲○○遲至是
    日下午六、七時許，始至碼頭接受其指派，與林姓貨主表示該二只貨櫃為急櫃等
    情觀之，陳瑞隆既收受六萬元，受託代為轉運「急櫃」，自應儘速指派先到場之
    司機轉運，方合常情，乃竟遲至當日下午六、七時，等被告甲○○到場，始指派
    其載運，已非無疑。且轉運貨櫃自高雄港轉運至基隆關稅局轄區中央或大宇貨櫃
    集散站（大宇貨櫃場），貨櫃司機除應依指定路線行駛外，並限制十小時內運抵
    目的地，如遇有特殊情況（如車禍、車輛中途損壞、修繕道路等）致逾時進站，
    則應檢具證明文件，並責由拖車司機及船公司出具切結書，保證櫃裝貨物無訛並
    負一切責任，以憑事後追究議處等情，此有財政部高雄關稅局九十年三月廿一日
    高普前字第九０００００五二二號函附該局公告第0000000號重新編訂之
    「高雄關稅局區內貨櫃轉運運送路線暨時間限制表」、財政部關稅總局制定之「
    外勤關員處理突發狀況因應措施」相關內容、及「海關管理貨櫃辦法」第五條第
    十五款、第二十九條等文件在卷足憑（原審卷第一七三－一八四頁）。另證人田
    增源於原審亦證述有要求公司所屬之車子，要走高速公路，司機都知道轉運櫃有
    時間限制，被告是契約車，雖公司有限制要走高速公路，但沒有嚴格要求等語（
    原審卷第一五四頁）。就載送轉運貨櫃之貨櫃車，有應走高速公路之限制及不能
    逾時進站之規定，被告甲○○竟任意下高速公路，又在桃園與林口之間來回行駛
    ，罔顧上開限制及規定，參諸跟監員警被攔截，必係搭乘被告之貨櫃車上之林姓
    貨主通報其相關人員所為等情以觀，被告甲○○自受指派運送時起，即與陳瑞隆
    及該林姓貨主有運送走私物品之犯意聯絡及行為分擔，灼然可見。證人陳瑞隆雖
    指稱其不知貨櫃內有走私物品，被告甲○○亦不知情云云，無非為己避嫌及迴護
    被告之詞，不足憑信。
  (六)綜上所，本案事證已臻明確，被告所辯，顯係卸責之詞，殊無足採，其犯行洵
    堪認定。
三、按一次私運洋菸，其總額由海關照緝獲時之完稅價格計算，超過十萬元者，為管
    制進口物品，為「懲治走私條例管制物品項目及其數額」丙項第一款所明定。查
    被告運送之未稅洋菸，於緝獲時之完稅價格達四百七十七萬四千三百七十七元，
    其為管制進口之物品無疑。核被告運送管制進口逾公告數額之走私物品，係犯懲
    治走私條例第三條第一項之運送走私物品罪。被告就上開行為，與陳瑞隆及林姓
    貨主間，有犯意聯絡及行為分擔，為共同正犯。公訴人就陳瑞隆部分為不起訴處
    分，而未認被告與陳瑞隆間有共犯關係，依法不能拘束本院之認定；又被告與鄭
    崇明分屬不同運輸公司，又非同一人指派，不能認定其彼此間有犯意聯絡及行為
    分擔；併予明。
四、原審論處被告罪刑，固無不合，惟認定被告與鄭崇明有共犯關係，而將鄭崇明運
    送之走私洋菸一併宣告沒收，尚有未洽，又未認定被告與陳瑞隆有共犯關係，亦
    有未合。被告上訴意旨執前詞否認犯罪，指摘原判決此部分不當，雖無理由，但
    原判決此部分既有可議，自應將之撤銷改判。爰審酌被告運送之走私洋菸數量甚
    鉅，危害稅收及稅制之公平性非輕，幸經及時查獲未流入市面，尚未發生實害，
    及犯罪後飾詞卸責，未見悔意，態度欠佳等一切情狀，仍如原審量處如主文所示
    之刑，併諭知易科罰金之折算標準。扣案之走私未稅洋菸十九萬五千二百八十包
    ，係共犯林姓成年男子所有，為陳瑞隆所陳明，係供犯罪所用之物，依法宣告沒
    收。又刑法第四十一條於九十年一月十日修正公布施行，於同年月十二日生效，
    修正後之規定有利於被告，被告行為後法律有變更，依刑法第二條第一項前段規
    定，本件應適用裁判時之新法為裁判，併予明。
據上論結，應依刑事訴訟法第三百六十九條第一項前段、第三百六十四條、第二百九
十九條第一項前段、懲治走私條例第三條第一項、第十一條、刑法第二條第一項前段
、第二十八條、第四十一條第一項、第三十八條第一項第二款、罰金罰鍰提高標準條
例第二條，判決如主文。
本案經檢察官沈紹嘉到庭執行職務。
中    華    民    國      九十      年      十一      月     十三   日
                              臺灣高等法院高雄分院刑事第五庭
                                  審判長法官  吳水木
                                        法官  趙文淵
                                        法官  洪慶鐘
右正本證明與原本無異。
如不服本判決，應於判決送達後十日內向本院提出上訴狀，其未述理由者並應於提
出上訴狀後十日內向本院補提理由書（應附繕本)。
                                      書記官  陳金卿
中    華    民    國      九十      年      十一      月     十四   日
附錄：本判決論罪科刑法條：
懲治走私條例第三條
運送、銷售或藏匿前條第一項之走私物品者，處五年以下有期徒刑、拘役或科或併科
新臺幣九萬元以下罰金。
                                                                  Ｊ


司法院資訊處製作；財團法人民間司法改革基金會備份。
